臺灣高雄地方法院刑事判決　　　　　　　93年度訴字第3305號
公　訴　人　臺灣高雄地方法院檢察署檢察官
被　　　告　丙○○
指定辯護人　本院公設辯護人　丁○○
上列被告因違反毒品危害防制條例案件，經檢察官提起公訴（92
年度偵字第17335號），本院判決如下：
    主  文
丙○○無罪。
    理  由
一、公訴意旨以：被告丙○○於民國92年 8月間某日向不詳姓名
    綽號「小寶」之成年男子，以新臺幣（下同）20,000元價格
    購入第1級毒品海洛因後，竟基於販賣第1級毒品之意圖，於
    92年8月15日上午10時50分，攜帶毒品海洛因1包，至高雄縣
    林園鄉○○村○○○路 7巷口，等待欲向其購買毒品海洛因
    之不詳姓名綽號「祥仔」之男子時，當場為警查獲，旋即經
    其同意，帶同員警前往其位於高雄縣林園鄉○○村○○○路
    51號住處，扣得意圖供販賣用之毒品海洛因12包（共計13包
    ，合計淨重1.3公克）、電子磅秤 1臺、夾鏈袋1包（51袋）
    等物品，因認被告涉犯毒品危害防制條例第5條第1項意圖販
    賣而持有第1級毒品罪嫌。
二、程序部分：
  (一)按被告以外之人於審判外向法官所為之陳述，得為證據，刑
    事訴訟法第159條之1第 1項定有明文。其立法理由係認為被
    告以外之人之陳述係在法官面前為之，因其任意陳述之信用
    性已受確定保障之情況下所為之陳述，自得作為證據，且不
    問係本案或其他刑事案件之羈押訊問期日、勘驗期日、準備
    程序期日、審理期日或民事事件、行政訴訟程序，凡係在普
    通法院法官面前所為之陳述（不包括軍事法官），均具有證
    據能力。是證人甲○○於本院審理中向法官所為之證述（參
    見本院94年5月6日審判筆錄），在其任意陳述之信用性均無
    疑之情況下，依法即得作為證據。
  (二)按被告之自白，非出於強暴、脅迫、利誘、詐欺、疲勞訊問
    、違法羈押或其他不正之方法，且與事實相符者，得為證據
    ；被告陳述其自白係出於不正之方法者，應先於其他事證而
    為調查。該自白如係經檢察官提出者，法院應命檢察官就自
    白之出於自由意志，指出證明之方法，刑事訴訟法第156 條
    第1項、第3項分別定有明文。又被告供認犯罪之自白，如係
    出於強暴、脅迫、利誘、詐欺或其他不正方法，取得該項自
    白之偵訊人員，往往應擔負行政甚或刑事責任，若被告已提
    出證據主張其自白非出於任意性，法院自應深入調查，非可
    僅憑負責偵訊被告之人員已證述未以不正方法取供，即駁回
    此項調查證據之聲請（最高法院91年臺上字第2908號判例要
    旨參照）。經查：
    (1)被告及指定辯護人均主張，被告於警詢中，因警員告以自
      白販賣毒品可以交保之利誘方式，而自白其販賣海洛因犯
      行等語，已抗辯其於警詢及偵訊中之自白販賣海洛因犯行
      部分，並非出於任意性，參酌前揭說明，本院應就被告此
      一抗辯內容先予調查，合先敘明。
    (2)證人即製作被告警詢筆錄之員警甲○○於本院審理中到庭
      證述：其不記得製作被告之警詢筆錄時，有無對被告告知
      如自白販賣毒品即有交保機會等語，且交保係檢察官之權
      限，非其權限，其不會如此向被告表示（參見本院94 年5
      月6日審判筆錄）等語，爰審酌被告於92年8月15日之警詢
      及偵訊自白內容大致相同，此有該次警詢筆錄及偵訊筆錄
      各1份在卷可參，況被告於92年8月15日之警詢筆錄，經本
      院勘驗結果為警詢筆錄採連續錄音，一問一答方式，警詢
      筆錄與錄音內容相符，且訊問人與被告間之對話語氣平和
      ，被告回答問題清楚並無口齒並清之情狀，此有本院94年
      4月12日勘驗筆錄 1份（參見本院94年5月12日準備程序筆
      錄第9頁）在卷可參，是被告於92年8月15日之警詢中所為
      之自白，應係出於其任意性所為自白，具有證據能力。
  (三)刑事訴訟法第100條之1第 1項規定：「訊問被告，應全程連
    續錄音；必要時，並應全程連續錄影。但有急迫情況且經記
    明筆錄者，不在此限」；第 2項規定：「筆錄內所載之被告
    陳述與錄音或錄影之內容不符者，除有前項但書情形外，其
    不符之部分，不得作為證據」，依該條第 2項規定，禁止使
    用之證據，只限於被告訊問筆錄與錄音內容不符之被告陳述
    部分，若未全程連續錄音或根本未錄音，或錄音效果不清晰
    ，而無法比對「內容是否不符」則無本條第 2項之適用。又
    國家偵審機關違反本條第 1項規定，其所取得之供述筆錄，
    究竟有無證據能力，應審酌國家偵審機關違背該法定程序之
    主觀意圖、客觀情節、侵害犯罪嫌疑人權益之輕重、對犯罪
    嫌疑人在訴訟上防禦不利益之程度，以及該犯罪所生之危害
    ，暨禁止使用該證據對於抑制違法搜證之效果，及國家偵審
    機關如依法定程序有無發現該證據之必然等具體情節認定之
    。而犯罪嫌疑人或被告之陳述倘屬自白，同法第156條第1項
    已特別規定：「被告之自白，非出於強暴、脅迫、利誘、詐
    欺、疲勞訊問、違法羈押或其他不正之方法，且與事實相符
    者，得為證據」，則被告之自白，如係出於自由意志而非不
    正方法，且其自白之陳述經查明與事實相符者，縱令國家偵
    審機關對其詢問時未經全程錄音或錄影，至詢問程序不無瑕
    疵，仍難謂其自白之筆錄當然無證據能力，應依前開均衡原
    則決定之（最高法院93年臺上字第1721號判決意旨參照）。
    經查，本院於94年4月12日準備程序時勘驗被告於92年8月15
    日偵查中之錄音帶，勘驗結果並未錄音，此有本院94年 4月
    12日勘驗筆錄可稽（參見本院94年4月12日準備程序筆錄第9
    頁）。本案被告前開偵查中之訊問筆錄，未經全程連續錄音
    ，致詢問程序不無瑕疵，自有不是；惟前揭偵訊筆錄於偵查
    中業經交由被告閱覽後並簽名，足認被告偵訊筆錄內容係出
    自被告之自由意思所為之陳述，否則被告當會指出筆錄內容
    記載錯誤之處，予以更正後才簽名，是縱事後無法提出偵訊
    錄音帶以供本院勘驗比對，揆諸前揭說明，被告於92年 8月
    15日之偵訊筆錄仍具證據能力。
  (四)關於搜索之合法性及扣案物之證據能力部分：被告及指定辯
    護人另辯稱，警察有進入被告屋內搜索，當時被告並無同意
    警方搜索且亦未在場，即搜索、查扣系爭毒品海洛因及電子
    秤、夾鏈袋並非自願同意搜索，故警員違法搜索取得之證物
    應無證據能力等語。經查：證人即查獲警員甲○○於本院審
    理中證述：查獲被告後，經詢問被告上有無其他海洛因，被
    告即帶其至被告住處 2樓房間內，並在該房間內主動交出扣
    案毒品海洛因，因當時並未在被告住處內執行搜索，且係被
    告自動交出海洛因等物，故未提供自願搜索同意書供被告簽
    名，並於扣押筆錄上勾選命所有人應提出應扣押物品（參見
    本院94年5月6日審判筆錄）等語，核與被告於警詢中之陳述
    內容相同，並有高雄縣警察局林園分局之扣押筆錄 1紙（參
    見警卷）在卷可參，核屬相符。況自前揭扣押筆錄內容觀之
    ，警方並未於勾選搜索筆錄欄位，顯見警方查獲本案時並未
    執行搜索，是被告既係自願將毒品海洛因及其他前揭扣案物
    品提供予警方查驗，警方並未進行搜索程序應可認定，則既
    無搜索程序，當無搜索是否經被告同意之問題。從而，本件
    警方查扣毒品係被告自行提出，警方並未執行搜索，已如前
    述，上開毒品之查扣程序亦無違法可言，該查扣之毒品海洛
    因及前揭其他物品並非違法取得，自均有證據能力。
三、按「犯罪事實應依證據認定之，無證據不得認定犯罪事實」
    、「不能證明被告犯罪者，應諭知無罪之判決」，刑事訴訟
    法第154 條第2 項、第301 條第1 項分別定有明文。申言之
    ，犯罪事實之認定，應憑證據，如未能發現相當證據，或證
    據不足以證明，自不能以推測或擬制之方法，作為裁判基礎
    （最高法院40年臺上字第86號判例意旨參照）；且認定犯罪
    事實所憑之證據，雖不以直接證據為限，間接證據亦包括在
    內，然而無論直接證據或間接證據，其為訴訟上之證明，須
    於通常一般之人均不致有所懷疑，而得確信其為真實之程度
    者，始得據為有罪之認定，倘其證明尚未達到此一程度，而
    有合理之懷疑存在而無從使事實審法院得有罪之確信時，即
    應由法院為諭知被告無罪之判決（最高法院76年臺上字第49
    86號判例意旨參考）。再者，檢察官對於起訴之犯罪事實，
    仍應負提出證據及說服之實質舉證責任。倘其所提出之證據
    ，不足為被告有罪之積極證明，或其指出證明之方法，無從
    說服法院以形成被告有罪之心證，基於無罪推定之原則，自
    應為被告無罪判決之諭知（最高法院92年臺上字第 128號判
    例意旨參考）。
四、公訴人認被告丙○○涉犯意圖販賣而持有第 1級毒品罪嫌，
    係以被告警詢及檢察官偵查中初訊時之自白，並有扣案之海
    洛因共計13包（合計淨重1.3公克）、電子磅秤1臺、夾鏈袋
    1 包（共計51個），為其論據。訊據被告固不否認有於上揭
    時、地，遭警攔檢，經警查獲持有第1級毒品海洛因共計 13
    包（合計淨重1.3公克）、電子磅秤1臺、夾鏈袋 1包（共計
    51 個）等情，惟堅決否認有上開意圖販賣而持有第1級毒品
    犯行，並辯稱：其為警查獲本案約1、2日前，係其友人真實
    姓名、年籍均不詳綽號之「小寶」將扣案海洛因寄放供其施
    用，為警查獲當日，因其欲外出購買生活用品，將海洛因放
    在口袋內忘記取出而帶出門，遇見警察欲丟掉，才自口袋內
    取出並握在手中，而為警逮捕，其並無意圖販賣海洛因等語
    。
五、經查：
  (一)按被告之自白不得作為有罪判決之唯一證據，仍應調查其他
    必要之證據，以察其是否與事實相符，刑事訴訟法第 156條
    第 2項定有明文；又犯罪事實之證明，不論係直接證據或間
    接證據，須於一般人均不致有所懷疑而得確信其為真實之程
    度，始得據為有罪之認定，倘其證明尚未達於此程度而仍有
    合理懷疑存在時，本諸無罪推定之原則，自應為被告無罪之
    判決，故附加於自白之佐證，亦須達於無合理懷疑之程度，
    且非只增強自白之可信性為已足，仍須具備構成犯罪要件事
    實之獨立證據，亦即除自白外，仍應有足可證明犯罪之必要
    證據，因此，無被告自白之案件，固應調查必要之證據，即
    已有被告自白之案件，亦須調查其他必要之證據，以察其是
    否與事實相符（最高法院 91年度臺上字第7496 號判決要旨
    參照）。被告於92年 8月15日之警詢及檢察官偵查中確曾自
    白，其於92年8月起開始賣給「雄仔」海洛因2次等語，且被
    告前開自白確係出於其任意性，均已如前述，惟被告前開自
    白是否真實，仍需調查其他證據以資佐證。
  (二)被告為警查獲時，其身上攜有海洛因 1包，嗣後經被告帶同
    警方至被告住處，另由被告交出海洛因12包、電子秤 1臺、
    夾鏈袋 1包（共計51個），共計查獲海洛因13包之事實，業
    經證人即本件查獲警員甲○○於本院審理中到庭結證屬實，
    且為被告所不否認。而被告為警查獲所持有之粉末13包，經
    送法務部調查局檢驗結果，確屬第 1級毒品海洛因（合計淨
    重1.30公克，包裝重 2.9公克，純度24.85%，純質淨重0.32
    公克），有該局92年9月10日調科壹字第220015924號鑑定通
    知書 1份（參見偵查卷宗第16頁）在卷可按，是被告持有之
    上開毒品，確屬第1級毒品海洛因無訛，先此敘明。
  (三)被告為警查獲時從其手內起出第1級毒品海洛因1包，另自被
    告住處查獲第一級毒品海洛因12包，上揭海洛因13包，合計
    淨重僅1.30公克，純質淨重僅0.32公克，與一般自行吸食者
    持有之數量及分裝之情形並無差異。況證人即本件之承辦警
    員甲○○於本院審理中結證稱：本案是有人檢舉在被告住處
    附近有人交易毒品，但未指明係被告在販毒海洛因，故由其
    至查獲本案現場埋伏，當時只見被告走路過來，適有 1名男
    子騎機車前來，該機車騎士看見我們就立即騎走，其遂上前
    要求被告打開手掌發現海洛因 1包，嗣經被告同意帶警方至
    被告家中，由被告自己取出前揭扣案毒品等物（參見本院94
    年5月6日審判筆錄）等語，可見警方據報前往現場時，並未
    發現有人向被告購買毒品，且匿名檢舉者亦未向警方檢舉被
    告販賣毒品，僅檢舉被告住處附近有人欲販賣毒品，故僅憑
    被告於查獲處持有毒品海洛因等物之事實，尚無法逕行推論
    認為被告有販賣之意圖或犯行。
  (四)而被告本次遭查獲時，亦坦承有施用第 1級毒品海洛因之行
    為，業經本院以92年度毒聲字第5180號裁定送勒戒處所施以
    觀察勒戒，認為無繼續施用傾向，經臺灣高雄地方法院檢察
    署檢察官以92年度毒偵字第5046號不起訴處分確定，此有臺
    灣高等法院被告全國前案紀錄表、本院被告院內索引卡紀錄
    表及上揭本院裁定及不起訴處分書、高雄縣政府衛生局92年
    9月15日煙毒尿液檢驗成績書92煙檢字第1663號各1份在卷可
    查，是依上所述，足認被告本身確有施用毒品，而依行政院
    衛生署管制藥品管理局表示：依文獻正常人之鹽酸海洛因每
    4小時劑量為 5毫克至10毫克，最低致死量200毫克，但久用
    成癮者對該藥物產生耐藥性，其程度因個人體質、使用頻率
    與接觸時間之長短而異，可使其致死量增至數倍或10倍以上
    ，由於國內藥物濫用者所採用之吸食方式不同，使用劑量難
    以常理估量，若在2天內吸食量達1錢（約相當3.75公克）之
    海洛因後，對身體仍無影響，表示該吸食者已嚴重成癮，對
    該藥物產生高度耐藥性，有該局90年 9月3日管檢字第97701
    號函可參，是不論被告施用毒品海洛因藥癮是否輕微，而查
    獲之海洛因13包合計淨重僅1.30公克，純質淨重僅0.32公克
    ，依前函所示該查獲之海洛因亦僅能供正常人數日之施用量
    （依正常人一天對於鹽酸海洛因之最低致死量計算），對於
    被告而言，在如此少量之情況下，除供本身施用所需外，是
    否尚有餘而可供販賣，即非無疑，故被告辯稱無販賣之情，
    尚非不足採信，可見被告持有扣案毒品海洛因有其緣由。本
    件既查無積極證據足資證明被告有販賣毒品之意圖或販賣毒
    品之犯行，自難遽憑被告持有分裝之毒品海洛因而推定其有
    販毒之意圖。
  (五)至公訴人以扣案之夾鏈袋、電子秤等物，為不利於被告之認
    定。雖扣案之電子秤1臺、夾鏈袋1大包，經本院送請高雄醫
    學大學附設中和紀念醫院鑑定結果，認為電子秤殘留有第 1
    級毒品海洛因陽性反應，而夾鏈袋則無殘留海洛因陽性反應
    ，此有該院94年1月4日報告編號9312—519、520檢驗報告各
    1 紙（參見本院卷宗）在卷可參，然查吸食毒品者，以夾鏈
    袋分裝其所購買毒品，非與常情有違，而空夾鏈袋亦屬日常
    生活中容易取得之物，且一般人購買均會1次購入1大包，況
    為避免購買毒品重量遭販毒者減量或秤用欲施用毒品數量，
    使用電子磅秤秤重，亦屬常情，尚難執此為由，認為被告確
    有販賣第1級毒品海洛因之事實。
  (六)綜上說明，公訴人認定被告涉有起訴書所載意圖販賣而持有
    第 1級毒品犯嫌所憑之證據，未達通常一般人均不致有所懷
    疑，而得以確信其為真實之程度，此外，復查無其他積極證
    據足資證明被告有公訴意旨所載之犯行，依法諭知被告無罪
    之判決。
  (七)被告自92年8月2日起至92年8月14日止，連續施用第1級毒品
    海洛因之犯行，經本院裁定送觀察勒戒後，因無繼續施用毒
    品傾向，經臺灣高雄地方法院檢察署為不起訴處分確定等情
    ，已如前述。然查：
    (1)刑事判決得就起訴之犯罪事實變更檢察官所引應適用之法
      條者，以科刑或免刑之判決為限。本件起訴書認定之事實
      ，為被告意圖販賣而持有第 2級毒品安非他命等情；而原
      判決認定查獲之安非他命等物，係供被告自己施用而持有
      之犯罪事實，與起訴事實兩歧，竟變更檢察官起訴被告係
      犯毒品危害防制條例第5條第2項意圖販賣而持有第 2級毒
      品之罪，認係犯同條例第10條第2項持有第2級毒品之罪，
      並以被告前施用第 2級毒品，為警查獲，經臺灣板橋地方
      法院檢察署檢察官以88年度毒偵字第 911號不起訴處分，
      查無刑事訴訟法第 260條規定再行起訴之情形，依同法第
      303條第4款諭知不受理判決，自屬於法有違。另按認定犯
      罪事實，須憑證據，為刑事訴訟法所明定，故被告犯罪嫌
      疑，經審理事實之法院，已盡其調查職責，仍不能發現確
      實證據足資證明時，自應依刑事訴訟法第301條第1項為無
      罪判決。被告被訴涉犯毒品危害防制條例第5條第2項意圖
      販賣而持有第2級毒品罪嫌，原判決認僅成立同條例第 10
      條第2項之施用第2級毒品罪，惟被告前所犯同罪業經檢察
      官不起訴處分在案，本件為該不起訴處分確定效力所及，
      因依刑事訴訟法第303條第4款諭知不受理判決，而未諭知
      被告無罪判決，自與同法第301條第1項規定有違（最高法
      院93年度臺上字第2790號判決要旨參照）。
    (2)本件公訴人起訴被告意圖販賣而持有海洛因之事實，既與
      本院認定被告係因施用而持有海洛因之事實，兩者歧異且
      既無積極證據足證被告有意圖販賣而持有扣案之第 1級毒
      品海洛因13包，雖被告施用第 1級毒品犯行，業經公訴人
      不起訴處分確定，然依上揭說明，本件尚不能為不受理判
      決。是本件既無積極證據證明被告有意圖販賣而持有第1
      級毒品之犯行，自應諭知被告無罪之判決，附此敘明。
據上論結，應依刑事訴訟法第301條第1項，判決如主文。
本案經檢察官乙○○到庭執行職務。
中　　華　　民　　國　　94　　年　　5 　　月　　20　　日
                  鳳山刑事第3庭審判長法官  張桂美
                               法      官  莊珮君
                               法      官  唐中興
以上正本證明與原本無異。
檢察官如不服本判決應於收受本判決後10日內向本院提出上訴書
狀，其未敘述上訴理由者，並得於提起上訴後10日內向本院補提
理由書狀。
中　　華　　民　　國　　94　　年　　5 　　月　　20　　日
　　　　　　　　　　　　　　　　　　　書記官  顏宗貝
